【裁判字號】    98,交聲,3898
【裁判日期】    981127
【裁判案由】    違反道路交通管理處罰條例聲明異議
【裁判全文】
臺灣臺北地方法院交通事件裁定        98年度交聲字第3898號
原處分機關  交通部公路總局嘉義區監理所麻豆監理站
異  議  人
即受處分人  甲○○
上列受分人因違反道路交通管理處罰條例案件，不服交通部公路
總局嘉義區監理所麻豆監理站於中華民國98年8月14日所為之處
分（原處分案號：麻監裁罰字第裁75–AEY145260號），向臺灣
臺南地方法院聲明異議，經臺灣臺南地方法院以98年度交聲字第
1033號裁定移轉管轄，本院裁定如下：
    主  文
異議駁回。
    理  由
一、原處分機關交通部公路總局嘉義區監理所麻豆監理站係以：
    異議人即受處分人甲○○於民國98年6月8日下午3時35許，
    騎乘車號8HZ–566號重機車，沿臺北市○○路內線車道西往
    東方向行駛，行經該路段與泰順街之設有機車兩段式左轉標
    誌交岔路口時，未遵守該標誌之指示即自辛亥路直接左轉泰
    順街方向行駛，適為在該路口執行勤務之臺北市政府警察局
    大安分局警員當場發現予以攔停，並認受處分人有違反道路
    交通管理處罰條例第48條第1項第2款規定之行為掣單舉發，
    並欲將舉發通知單交受處分人簽收，然受處分人拒簽拒收該
    舉發通知單，警員遂將受處分人拒絕簽收事由記明於該舉發
    通知單上，並告知受處分人應到案時間及處所，且記名事由
    與告知事項而視為已收受，嗣受處分人於舉發通知單上所載
    之應到案日期（98年6月23日）後之98年7月23日提出申訴，
    經原處分機關請舉發機關即臺北市政府警察局大安分局調查
    結果，仍認受處分人確有前開不依號誌指示左轉之違規行為
    ，原處分機關乃依道路交通管理處罰條例第48條第1項第2款
    、處理細則第43條、第44條及基準表之規定，於98年8月14
    日以麻監裁罰字第裁75–AEY145260號裁決書就受處分人前
    開違規行為裁處受處分人罰鍰新臺幣（下同）1,000元，且
    依同條例第63條第1項第1款（漏引第1項第1款，惟不影響處
    分之效力）規定，記違規點數1點在案。
二、異議意旨略以：異議人於民國98年6月8日下午，騎乘車號
    8HZ –566號重機車沿臺北市○○路之內側車道行駛，行經
    該路段與泰順街路口即直接左轉，而遭員警攔停舉發，惟該
    路段內、外車道均可供機車行駛，且內側車道上亦劃有直行
    或左轉，異議人行經該路段直接左轉並無違誤；員警舉發當
    時，雖告知該路口設有機車兩段式左轉之號誌，然該號誌幾
    乎遭旁邊行道樹之樹枝擋住，根本無法看見，且該號誌亦明
    顯與該路段道路上所劃設之標線相互衝突，或兩者皆可，該
    路段道路標誌、標線顯然不明確；再者，當時異議人依標線
    靠內側準備左轉，而外側車道又有車輛，若至該路口又須切
    換至外側車道，將造成交通混亂，甚且危及質車輛之行車安
    全，原處分機關未予詳察，遽對異議人裁罰，顯有不當，爰
    依法聲明異議等語。
三、按汽車駕駛人轉彎時，不依標誌指示者，處新臺幣600元以
    上1,800元以下罰鍰，並記違規點數1點，道路交通管理處罰
    條例第48條第1項第2款、第63條第1項第1款定有明文。又依
    違反道路交通管理事件統一裁罰基準表之規定，汽車駕駛人
    ，駕駛汽車不遵守道路交通標誌、標線、號誌之指示，逾越
    應到案期限30日內，繳納罰鍰或到安聽候裁決者，處1,000
    元罰鍰。而道路交通安全規則第2條第1項第1款及道路交通
    管理處罰條例第3條第8款均明文規定該等有關道路交通管理
    法規所指之「汽車」均包含「機器腳踏車」。
四、經查：
(一)、異議人於前揭時、地，騎乘車號8HZ–566號重機車，沿臺北
    市○○路西往東方向之內側車道行駛，行經該路段與泰順街
    口欲左轉往泰順街之際，未為兩段式左轉，而逕自內側車道
    （快車道）左轉等情，此為異議人自承在卷；且舉發現場之
    臺北市○○路西往東方向，於該路段與泰順街之路口慢車道
    路旁之路燈上確實設置有「機車兩段式左轉」標誌等情，亦
    有臺北市警察局大安分局98年11月6日北市警安分交字第098
    33862200號函檢附現場照片在卷可稽。是異議人騎乘機車轉
    彎時，未依標誌兩段式左轉之違規行為，堪以認定。
(二)、異議人雖以前情置辯，並舉現場拍攝照片為佐。惟查，被告
    為警舉發前，係沿上開辛亥路西往東方向之內側車道行駛一
    節，此為被告所自承。而本件交岔路口之慢車道路旁之路燈
    上，設有清晰可見之「機慢車兩段左轉」標誌，已如前述，
    且該辛亥路段為2個車道，內側車道地上並劃設有「禁行機
    車」標誌、標線等情，亦有現場照片在卷足佐，從而，異議
    人騎乘機車行駛於該路段時，已有未依上開路段之標誌、標
    線指示行駛之違規情事甚明，是尚不得因己身違規行駛於「
    禁行機車」之內線車道，疏未注意該路段慢車道旁之「機慢
    車兩段左轉」標誌為由，即認得解免違反交通法規之責任。
    且按機器腳踏車行駛至交岔路口，其轉彎，應依標誌或標線
    之規定行駛；無標誌或標線者，內側車道設有禁行機車標誌
    或標線者，應依兩段方式進行左轉，不得由內側或其他車道
    左轉，道路交通安全規則道路交通安全規則第99條第2項第1
    款定有明文；是任何機車騎乘於辛亥路西向東方向欲左轉彎
    進入泰順街，無論現場有無另行設置「機車兩段式左轉」標
    誌，依據現場內側車道設有禁止機車標誌、標線，均應為兩
    段式左轉，而異議人為合法考領駕照之人，有機車駕駛人查
    詢資料附卷可按。是就上開道路交通安全規則之規定，有知
    悉之義務，則無論異議人是否得見現場設置之「機車兩段式
    左轉」標誌，亦均應知悉於上開辛亥與泰順街路口進行左轉
    彎，應為兩段式左轉至明。異議人前開置辯，顯不可採。
(三)、末按「本條例之罰鍰基準、舉發、罰鍰繳納、向處罰機關陳
    述意見或裁決之處理程序、易處吊扣汽車牌照或駕駛執照基
    準及繳納機構等事項之處理細則，由交通部會同內政部訂之
    。」道路交通管理處罰條例第92條第3項規定之；又按「本
    細則依道路交通管理處罰條例第92條第3項規定訂之。」、
    「處理違反道路交通管理事件之程序及統一裁罰基準依本細
    則之規定辦理。」、「行為人有本條例之情形者，應填製舉
    發違反道路交通管理事件通知單，並於被通知人欄予以勾記
    ，其通知聯依下列規定辦理：一、當場舉發者，應填記駕駛
    人或行為人姓名、性別、出生年月日、地址、種類。被查獲
    之駕駛人或行為人為受處人時，應將該通知單填記後交付該
    行為人簽名或蓋章收受之；拒絕簽章者，並記明其事由，視
    為已收受」違反道路交通管理事件統一裁罰基準及處理細則
    第1條、第2條及第11條第1項第1款分別明文定之，可知行為
    人有違反道路交通管理處罰條例之行為經查獲被當場舉發、
    又拒絕簽章收受該舉發違反道路交通管理事件通知單，經舉
    發員警記明其事由，視為其已收受該通知單，即該通知單已
    經合法送達至行為人且發生效力。異議人雖辯謂：戶籍地未
    曾收到本件舉發通知單云云，惟查，異議人確有於上揭時、
    地為警攔查掣單舉發一節，此為異議人所不否認，並有臺北
    市政府警察局98年6月8日北市警交字第AEY145260號舉發通
    知單在卷可佐。又舉發員警掣單，欲將舉發通知單交付異議
    人簽收之際，異議人拒絕簽收，員警旋於同日下午3時40分
    許，已告知當事人到案處所、時間及相關權益事項，有臺北
    市政府警察局大安分局98年8月4日北市警安分交字第098326
    90800號函附卷足憑。是依上開說明，異議人既拒絕於舉發
    員警開立之該舉發通知單上簽名，復經舉發員警在該舉發通
    知單上載明受處分人拒絕簽收之事由後，視為受處分人已經
    收受該通知單，而已為合法通知。異議人於受上開舉發通知
    單之合法通知，竟遲至98年7月23日，始提出本件申訴，復
    有異議人所出具之98年7月23日違反道路交通管理事件陳述
    單在卷可佐，顯已逾舉發通知單所載應到案日期即98年6月
    23日，且未超過30日甚明。
四、綜上所述，原處分機關以異議人上開違規行為，事證明確，
    且其逾越應到案期限30日內，始到案陳述意見，依行為時之
    道路交通管理處罰條例第通管理處罰條例第48條第1項第2款
    、第63條第1項第1款及違反道路交通管理事件統一裁罰基準
    表之規定，裁處受處分人罰鍰1,000元，並記違規點數1點，
    核無不合。本件聲明異議為無理由，應予駁回。
五、據上論斷，應依道路交通案件處理辦法第19條，裁定如主文
    。
中    華    民    國    98    年    11    月    27    日
                              交通法庭法  官  李殷君
以上正本證明與原本無異
如不服本裁定應於送達後5日內向本院提出抗告狀
                                      書記官  殷玉芬
中    華    民    國    98    年    12    月    2     日

司法院資訊處製作；財團法人民間司法改革基金會備份。
